臺灣屏東地方法院刑事判決
       111年度訴字第98號
公  訴  人  臺灣屏東地方檢察署檢察官
被      告  石宜承




上列被告因妨害秩序案件，經檢察官提起公訴（110年度調偵字
第898號），因被告於準備程序中就被訴犯罪事實為有罪之陳述
，經本院告知簡式審判程序之旨，並聽取當事人之意見後，由本
院合議庭裁定改由受命法官獨任進行簡式審判程序，判決如下：
    主  文
甲○○犯意圖供行使之用而攜帶兇器，在公共場所聚集三人以上下
手實施強暴脅迫罪，處有期徒刑陸月，如易科罰金，以新臺幣壹
仟元折算壹日。
    事  實
一、戊○○(所涉妨害秩序部分，業經本院判處有罪，尚未確定)於
    民國110年7月31日20時許，在屏東縣○○市○○路○段000號之餐
    廳飲酒、用餐時因細故與乙○○、己○○（其2人涉犯傷害及妨
    害秩序部分，已經不起訴處分確定）發生口角爭執。戊○○為
    圖報復，竟以電話聯繫其子丁○○(所涉妨害秩序部分，業經
    本院判處有罪，尚未確定)至上開地點助陣，丁○○遂再邀集
    丙○○(所涉妨害秩序部分，業經本院判處有罪，尚未確定)、
    甲○○到場，戊○○、丁○○、丙○○、甲○○均明知上開地點為不特
    定多數人得出入之公共場所，於該處聚集3人以上發生衝突，
    顯會造成公眾或他人恐懼不安，仍以丁○○為首謀，並與戊○○
    、丙○○、甲○○同為下手實施之人，共同基於攜帶兇器在公共
    場所聚集三人以上實施強暴脅迫以妨害秩序之犯意聯絡，由
    戊○○徒手毆打乙○○、己○○，並持現場撿拾之鐵盤毆打己○○；
    丁○○則以徒手及持現場撿拾之鐵椅毆打乙○○、己○○，並持客
    觀上將對人之生命、身體、安全構成威脅，足供兇器使用之
    鐵棍1支毆打己○○腿部；丙○○亦以徒手方式毆打乙○○、己○○
    ，並持現場撿拾客觀上將對人之生命、身體、安全構成威脅
    ，足供兇器使用之鋸子1把脅迫乙○○、己○○；甲○○則以徒手
    毆打乙○○、己○○，戊○○、丁○○、丙○○、甲○○即共同以上開方
    式，於前開地點之公共場所下手實施強暴脅迫行為，致妨害
    公共秩序及公眾安寧，並造成乙○○受有頭部外傷併多處撕裂
    傷、臉部撕裂傷及左手背撕裂傷；己○○則受有頭部鈍挫傷併
    顏面撕裂傷、雙肩鈍挫傷、雙手腕鈍挫傷及左小腿擦挫傷等
    傷害（所涉傷害部分業經撤回告訴，已經不起訴處分確定）
    。嗣經警獲報到場處理，並扣得鐵棍1支、鋸子1把、剪刀1
    把及鐵椅2把，而悉上情。
二、案經屏東縣政府警察局屏東分局報告臺灣屏東地方檢察署檢
    察官偵查起訴。
    理  由
一、本案被告甲○○所犯為死刑、無期徒刑、最輕本刑為三年以上
    有期徒刑以外之罪，亦非高等法院管轄第一審案件，且被告
    於本院準備程序進行中，先就前揭被訴事實為有罪之陳述(
    見本院卷第315頁)，經受命法官告知簡式審判程序之旨，並
    聽取當事人之意見後，本院合議庭認無不得或不宜改依簡式
    審判程序進行之事，依刑事訴訟法第273 條之1 第1 項，裁
    定本件由受命法官獨任行簡式審判程序。又本案既經本院裁
    定改依簡式審判程序審理，則依刑事訴訟法第273 條之2 、
    同法第159 條第2 項之規定，不適用傳聞法則有關限制證據
    能力及證據調查之相關規定。
二、上揭事實，業據被告於本院準備程序及審理時均坦承不諱（
    見本院卷第315頁、第324頁），核與證人即共同被告戊○○、
    丁○○、丙○○於本院準備程序之證述(見本院卷第251頁)、證
    人即被害人乙○○、己○○於警詢、檢詢及偵查中之證述(見警
    卷第13頁至第17頁、第25頁至第33頁、少連偵卷第21頁至第
    39頁、第153頁至第155頁、調偵卷第127頁至第128頁、第13
    3頁至第134頁)、證人范程崴、林俊宇、李易翰於警詢、偵
    查中之證述(見警卷第43頁至第46頁、第47頁至第49頁、第5
    1頁至第53頁、少連偵卷第21頁至第39頁)均大致相符，並有
    屏東縣政府警察局大同派出所扣押筆錄暨扣押物品目錄表1
    份(見警卷第93頁至第103頁)、己○○之屏基醫療財團法人屏
    東基督教醫院110年7月31日診斷證明書(乙種)1份(見警卷第
    135頁)、現場及查扣物品照片共7張(見警卷第145頁至第149
    頁、少連偵卷第167頁)、乙○○110年8月1日現場拍攝之受傷
    照片5張(見少連偵卷第43頁至第47頁)、乙○○110年11月11日
    聲請(陳述)狀暨所附診斷證明書及頭部傷勢照片(見調偵卷
    第99頁至第105頁)等件在卷可稽，足認被告上開任意性自白
    核與客觀事實相符，堪以採信。從而，本案事證明確，被告
    上開犯行堪以認定，應依法論科。
三、論罪科刑：
  ㈠按犯前項之罪，而有下列情形之一者，得加重其刑至二分之
    一：一、意圖供行使之用而攜帶兇器或其他危險物品犯之。
    二、因而致生公眾或交通往來之危險，刑法第150條第2項定
    有明文。又刑法總則之加重，係概括性之規定，所有罪名均
    一體適用；刑法分則之加重，係就犯罪類型變更之個別犯罪
    行為予以加重，成為另一獨立之罪名。刑法第150條第2項，
    得加重其刑至二分之一，係就刑法第150條第1項之基本犯罪
    類型，參考我國實務常見之群聚鬥毆危險行為態樣，慮及行
    為人意圖供行使之用而攜帶兇器或者易燃性、腐蝕性液體，
    抑或於車輛往來之道路上追逐，對往來公眾所造成之生命、
    身體、健康等危險大增，破壞公共秩序之危險程度升高，而
    有加重處罰之必要，已就刑法第150條第1項犯罪類型變更之
    個別犯罪行為予以加重，而成另一獨立之罪名，自屬刑法分
    則加重之性質。經查，被告與同案被告戊○○、丁○○、丙○○在
    公共場所聚集，而同案被告丁○○、丙○○則分別持鐵棍毆打己○○、持鋸子脅迫乙○○、己○○，並造成己○○受有前揭體傷之結
    果，而鐵棍既足以致人成傷，衡情當與鋸子於客觀上同具有
    危險性，而均屬足以對人之生命、身體、安全構成威脅之兇
    器無訛，而被告於案發時雖僅徒手毆打被害人，然其既與同
    案被告共犯妨害秩序並有看到其餘被告持工具毆打被害人之
    經過，業據其於本院準備程序時坦認在卷(見本院卷第315頁
    )，則其顯然對於其他被告有持兇器犯本案乙事知悉而有犯
    意聯絡，自亦構成上開加重要件。是核被告所為，係犯刑法
    第150條第2項第1款、同條第1項後段之意圖供行使之用，而
    攜帶兇器在公共場所聚集三人以上下手實施強暴脅迫罪。
  ㈡次按共犯在學理上，有「任意共犯」與「必要共犯」之分，
    前者指一般原得由一人單獨完成犯罪而由二人以上共同實施
    之情形，當然有刑法總則共犯規定之適用；後者係指須有二
    人以上之參與實施始能成立之犯罪而言。且「必要共犯」依
    犯罪之性質，尚可分為「聚合犯」與「對向犯」，其二人以
    上朝同一目標共同參與犯罪之實施者，謂之「聚合犯」，如
    刑法分則之公然聚眾施強暴、脅迫罪、參與犯罪結社罪、輪
    姦罪等是，因其本質上即屬共同正犯，故除法律依其首謀、
    下手實施或在場助勢等參與犯罪程度之不同，而異其刑罰之
    規定時，各參與不同程度犯罪行為者之間，不能適用刑法總
    則共犯之規定外，其餘均應引用刑法第28條共同正犯之規定
    （最高法院81年度台非字第233號判決意旨參照）。是被告
    與同案被告戊○○、丁○○、丙○○在上開公共場所聚集三人以上
    ，分別犯首謀、下手實施強暴脅迫等罪，彼此間自均有犯意
    聯絡及行為分擔，依刑法第28條規定，本應論以共同正犯，
    惟因刑法條文有「結夥三人以上」者，其主文之記載並無加
    列「共同」之必要（最高法院79年度台上第4231號判決意旨
    參照），是本條文既以「聚集三人以上」為構成要件，應為
    相同解釋，方為適論，故對被告所犯妨害秩序罪部分之主文
    即不再為「共同」之記載，附此敘明。
  ㈢按犯刑法第150條第1項之在公共場所聚集三人以上實施強暴
    罪，而有下列情形之一者，得加重其刑至二分之一：一、意
    圖供行使之用而攜帶兇器或其他危險物品犯之。二、因而致
    生公眾或交通往來之危險，刑法第150條第2項定有明文。上
    開得加重條件，屬於相對加重條件，並非絕對應加重條件，
    是以，事實審法院應依個案具體情狀，考量當時客觀環境、
    犯罪情節及危險影響程度、被告涉案程度等事項，綜合權衡
    考量是否有加重其刑之必要性。本院審酌本案之起因為同案
    被告戊○○於餐廳與被害人己○○、乙○○有所糾紛並遭其毆打，
    事出偶然，並非被告所引起，且考量到場人數非多、衝突時
    間短暫、所持兇器均為現場撿拾、無人數持續增加而有擴大
    滋事之之情形、施暴對象之人數為2人、被害人傷勢非重等
    情，有前揭診斷證明書可佐，對於社會秩序之危害程度並非
    重大，且被害人2人業已與同案被告等人和解並撤回告訴等
    情，有撤回告訴狀及本院公務電話紀錄可參(見調偵卷第135
    頁至第139頁、本院卷第49頁至第51頁)，認未加重前之法定
    刑已足以充分評價被告之犯行，爰裁量不依上開規定加重其
    刑。
　㈣被告前因違反毒品危害防制條例案件，經本院以107年度訴字
    第1174號判決判處有期徒刑1年2月、3月確定；又因違反藥
    事法案件，經本院以108年度簡字第572號判決判處有期徒刑
    3月確定，上開案件嗣經本院以108年度聲字第1119號裁定定
    應執行有期徒刑1年6月確定，於109年8月28日縮短刑期假釋
    出監，所餘刑期併付保護管束，復於109年12月20日假釋期
    滿未經撤銷視為執行完畢等情，業據檢察官敘明於起訴書，
    並援引前科表為據，主張依累犯規定加重其刑，而被告於本
    院審理中對於其前科表之客觀記載均不爭執(見本院卷第332
    頁)，堪認檢察官已就被告構成累犯之事實，有所主張並指
    出證明方法。本院審酌被告所涉前案為毒品、藥事法案件，
    與本案妨害秩序之罪名、罪質、侵害法益均有不同，難認其
    前後案間有何內在關聯性，檢察官復未指出其他事證證明被
    告於本案犯行有何特別之惡性或刑罰感應力薄弱之情形，為
    免與憲法上之罪責原則及罪刑相當原則相悖，爰依司法院大
    法官釋字第775號解釋意旨及刑法第47條第1項規定，裁量不
    予加重其刑。另基於裁判精簡之要求，不於判決主文為累犯
    之諭知(最高法院110年度台上大字第5660號裁定意旨參照)
    。
  ㈤爰以行為人之責任為基礎，審酌被告因受同案被告丁○○所邀
    ，竟與同案被告戊○○、丁○○、丙○○於上開公共場所共同為上
    開犯行，造成公眾或他人恐懼不安，影響附近民眾之安寧及
    危害社會公共秩序，並使被害人2人受有前揭傷勢，所為實
    有不該；惟念及其犯後終能坦承犯行，且已與被害人2人達
    成和解，態度尚可，暨考量被告之素行、犯罪之動機、參與
    程度、目的、手段，兼衡其於本院審理時自陳之智識程度、
    家庭生活及經濟狀況等一切情狀（見本院卷第333頁），量
    處如主文所示之刑，並諭知易科罰金之折算標準，以資懲儆
    。
四、沒收部分：
    按供犯罪所用、犯罪預備之物或犯罪所生之物，屬於犯罪行
    為人者，得沒收之，刑法第38條第2項定有明文。查扣案之
    鐵棍1支、鋸子1把，均非被告所有，且非其供本案所用之物
    ，業據其供承在卷（見本院卷第333頁），檢察官復未聲請
    沒收，爰均不予宣告沒收。至其餘扣案物，亦非被告所有，
    且查無與被告或同案被告等人於本案之犯行有何關聯，亦不
    予宣告沒收，附此敘明。
據上論斷，應依刑事訴訟法第273條之1第1項、第299條第1項前
段，判決如主文。
本案經檢察官林冠瑢提起公訴，檢察官黃郁如到庭執行職務。
中　　華　　民　　國　　111 　年　　12　　月　　8　 　日
                  刑事第三庭    法  官  吳昭億
以上正本證明與原本無異。
如不服本判決應於收受判決後20日內向本院提出上訴書狀，並應
敘述具體理由；其未敘述上訴理由者，應於上訴期間屆滿後20日
內向本院補提理由書（均須按他造當事人之人數附繕本）「切勿
逕送上級法院」。　　　　　　　　　
中　　華　　民　　國　　111 　年　　12　　月　　8 　　日
                                書記官  蕭秀蓉 
附錄本判決論罪科刑法條：
中華民國刑法第150條
在公共場所或公眾得出入之場所聚集三人以上，施強暴脅迫者，
在場助勢之人，處1年以下有期徒刑、拘役或10萬元以下罰金；
首謀及下手實施者，處6月以上5年以下有期徒刑。
犯前項之罪，而有下列情形之一者，得加重其刑至二分之一：
一、意圖供行使之用而攜帶兇器或其他危險物品犯之。
二、因而致生公眾或交通往來之危險。